臺中高等行政法院判決
　　　　　　　　　　　　　九十四年度簡字第十一號
原　　　告　信能投資股份有限公司
代　表　人　甲○○
訴訟代理人　丁○○
被　　　告　財政部臺灣省中區國稅局
代　表　人　乙○○
訴訟代理人　丙○○
上列當事人間因營利事業所得稅事件，原告不服財政部中華民國
九十三年十二月六日台財訴字第○九三一三○二○○七○號訴願
決定，提起行政訴訟。本院判決如下︰
　　主  文
原告之訴駁回。
訴訟費用由原告負擔。
　　事  實
甲、事實概要：緣原告係從事投資公司業務，未辦理民國九十年
    度未分配盈餘申報，經被告所屬臺中縣分局依所得稅法第一
    百零二條之三規定填具滯報通知書請原告補辦申報，原告逾
    期仍未辦理，遂依查得資料核定未分配盈餘新台幣（下同）
    一、六四三元，加徵百分之十營利事業所得稅一六四元，並
    依同法第一百零八條之一第二項規定另徵怠報金四、五○○
    元。原告不服，申經復查及訴願均遭駁回，遂提起本件行政
    訴訟。
乙、兩造聲明：
一、原告聲明求為判決：訴願決定及原處分均撤銷。
二、被告聲明求為判決：原告之訴駁回。
丙、兩造之陳述：
壹、原告起訴意旨略以：原告已於七十九年六月廿三日委託會計
    師依法向經濟部辦理解散登記，並積極設法要處理原告所有
    之上市公司股票及在銀行所開立之帳戶，但因公司已經解散
    ，無公司執照、營利事業登記證及印鑑章等，處理確實碰到
    困難，在本件訴願前及訴願期間均曾分別委任會計師處理，
    惟至目前尚無法解決，乃提行政訴訟，請法院幫忙提供法律
    依據以確實解決困擾。
貳、被告答辯意旨略以：
一、未分配盈餘部分：原告主張已於十五年前合法停業，並依法
    辦理解散登記，法人已不存在云云。按法人人格之消滅，依
    民法、公司法等有關規定，均以完成合法清算為前提，如尚
    未完成合法清算，法人人格即仍未消滅，有財政部八十四年
    七月十二日台財稅第八四一六三四四七○號函附件二：司法
    院秘書長八十四年六月廿二日秘台廳民三字第一○八七六號
    函可資參照，查原告雖於七十九年六月廿三日向經濟部辦理
    解散登記，惟系爭年度仍自國內其他營利事業單位萬華企業
    股份有限公司等三家公司取得股利淨額合計一、六四三元，
    足證尚未完成合法清算，法人人格仍未消滅，原處分並無不
    合。
二、怠報金部分：原告未辦理本年度未分配盈餘申報，經被告依
    所得稅法第一百零二條之三規定填具滯報通知書函請補辦申
    報，原告逾期仍未辦理，被告除依查得資料核定未分配盈餘
    一、六四三元，並依同法第一百零八條之一第二項規定另徵
    怠報金四、五○○元，於法並無不合。
　　理  由
一、按「自八十七年度起，營利事業當年度之盈餘未作分配者，
    應就該未分配盈餘加徵百分之十營利事業所得稅，不適用第
    七十六條之一規定。」、「前項所稱未分配盈餘，係指經稽
    徵機關核定之課稅所得額，加計同年度依本法或其他法律規
    定減免所得稅之所得額、不計入所得課稅之所得額、已依第
    三十九條規定扣除之虧損及減除左列各款後之餘額。」、「
    營利事業應於其各該所得年度辦理結算申報之次年五月一日
    起至五月三十一日止，就第六十六條之九第二項規定計算之
    未分配盈餘填具申報書，向該管稽徵機關申報，並計算應加
    徵之稅額，於申報前自行繳納。」、「營利事業未依規定期
    限，辦理未分配盈餘申報者，稽徵機關應即填具滯報通知書
    ，送達營利事業，限於接到滯報通知書之日起十五日內補辦
    申報；其逾限仍未辦理申報者，稽徵機關應依查得資料，核
    定其未分配盈餘及應加徵之稅額，並填具核定稅額通知書，
    連同繳款書，送達營利事業依限繳納。」、「營利事業逾第
    一百零二條之三第二項規定之補報期限，仍未辦理申報，經
    稽徵機關依查得資料核定其未分配盈餘及應加徵之稅額者，
    應按核定應加徵之稅額另徵百分之二十怠報金。怠報金之金
    額，不得少於四千五百元。」。分別為所得稅法第六十六條
    之九第一項、第二項前段、第一百零二條之二第一項前段、
    第一百零二條之三第二項前段及第一百零八條之一第二項所
    明定。次按「投資收益：一．．．三以上兩款投資收益，如
    屬公司投資於國內其他營利事業者，其自八十七年一月一日
    起所獲配之股利淨額或盈餘淨額，不計入所得額，但應計入
    當年度未分配盈餘。」為行為時營利事業所得稅查核準則第
    三十條第三款前段所規定。
二、本件原告係從事投資公司業務，未辦理九十年度未分配盈餘
    申報，經被告所屬臺中縣分局依所得稅法第一百零二條之三
    規定填具滯報通知書請原告補辦申報，原告逾期仍未辦理，
    遂依查得資料核定未分配盈餘一、六四三元，加徵百分之十
    營利事業所得稅一六四元，並依同法第一百零八條之一第二
    項規定另徵怠報金四、五○○元。原告不服，循序提起本件
    行政訴訟。訴稱如事實欄所載。
三、次按法人人格之消滅，依民法、公司法等有關規定，均以完
    成合法清算為前提，如尚未完成合法清算，法人人格即仍未
    消滅，有財政部八十四年七月十二日台財稅第八四一六三四
    四七○號函附件二：司法院秘書長八十四年六月廿二日秘台
    廳民三字第一○八七六號函可資參照。原告雖稱其於七十九
    年六月廿三日委託會計師向經濟部辦理解散登記，惟並未能
    提出其已經完成合法清算並向法院呈報清算終結之證明，自
    難認原告已完成合法清算，其法人人格仍未消滅，又本年度
    原告仍自國內其他營利事業單位萬華企業股份有限公司等三
    家公司取得股利淨額合計一、六四三元，亦有扣免繳憑單暨
    股利查詢資料在卷可佐（原處分卷十四至十六頁），是原告
    法人人格仍然存在而未消滅，即應依上開規定辦理本年度未
　　分配盈餘申報，原告主張其已於十五年前合法停業，並依法
    辦理解散登記，法人已不存在，無庸辦理此申報，難謂有據
    。
四、從而，被告以原告從事投資公司業務，未辦理九十年度未分
    配盈餘申報，依查得資料核定未分配盈餘一、六四三元，加
    徵百分之十營利事業所得稅一六四元，並另徵怠報金四、五
    ○○元，依首開規定，並無違誤，訴願決定予以維持，亦無
    不合，原告請求均予撤銷，為無理由，其訴應予駁回。又本
    件依卷內事證及兩造於調查期日到庭所陳均已臻明確，本院
    認並無經言詞辯論之必要，爰不經言詞辯論而判決之，併予
    敘明。
據上論結，本件原告之訴為無理由，依行政訴訟法第二百三十三
條第一項、第二百三十六條、第一百九十五條第一項後段、第九
十八條第三項前段，判決如主文。
中　　華　　民　　國　　九十四　年　三　月　廿二　　　日
                              法  官　許　武　峰
以上正本證明與原本無異。
如不服本判決，應於判決送達後20日內，以本訴訟事件所涉及之
法律見解具有原則性者，始得向本院提出上訴狀並表明上訴理由
，經最高行政法院許可，否則不得上訴；如於本判決宣示後送達
前提起上訴者，應於判決送達後20日內補提上訴理由書（均應依
對造人數提出繕本）。提起上訴應預繳送達用雙掛號郵票390元
（34元及5元郵票各10份)。
中　　華　　民　　國　　九十四　年　三　月　廿二　　　日
                              書記官  王  永  慶
